【裁判字號】    95,交聲,455
【裁判日期】    950426
【裁判案由】    聲明異議
【裁判全文】
臺灣臺南地法院交通事件裁定           95年度交聲字第455號
原處分機關  交通部公路總局嘉義區監理所麻豆監理站
異  議  人  甲○○
即受處分人
上列受處分人因違反道路交通管理處罰條例案件，對於交通部公
路總局嘉義區監理所麻豆監理站民國95年3 月13日所為之裁決處
分（處分案號：麻監裁罰字第裁75-MZ0000000號）聲明異議，本
院裁定如下：
    主  文
異議駁回。
    理  由
一、本件異議意旨略以：
  (一)本車沒侵入行人斑馬線不影響行人路權，且並不影響左右方
    向來車的轉彎問題，照片中之路段並非交通繁忙路線，況且
    非位於市鎮區中心人車擁擠地帶。時間方面它處於早上6 點
    多近7 點人車稀少，根本不影響行旅交通安全。政府基於公
    權力執行行政權本著一視同仁，一律平等精神落實法治本來
    沒有錯，但是其執行者單位，可要考量時間地點加上其所觸
    犯的交違規並非重大缺失，以免惹來民怨。
  (二)行政罰法若和地方風俗習慣格格不入時，雖然觸犯道路交通
    管理處罰條例須要接受處罰，然而異議人即受處分人甲○○
    （下稱異議人）只是壓線行為（跨越停止線），一來沒影響
    交通，二來壓線已為縣民習以為常的行為，果真要如此大費
    周章，以大砲打小鳥嗎？拍照取締本是手段其目的在促進行
    旅交通安全，可是個人壓線行為小小缺失要接受嚴厲的交通
    處罰，令人不服，而且以大砲打小鳥的法令作為不無西洋學
    者墨頓所謂的目標替代之嫌，照相取締違規為目的，促進行
    旅安全是手段。另駕駛車輛前進屬動態情形如今交通權責單
    位要以靜的所謂證據相片來處罰動態的連續行為，似乎有問
    題。理由在於駕駛人也許碰上黃燈卻為了便利行旅及促進交
    通安全而選擇煞車恰好壓線的連續行為中為靜態的相片捕捉
    到證據。倘若他依法行為遇黃燈闖黃燈，可不受罰，但相對
    地提高交通安全危險性。且汽車車頭凸出來不像巴士、大小
    貨車齊頭式車頭，容易發覺車頭是否跨越停止線。汽車駕駛
    人於行進期間（自發動至完全停止駕駛人下車）不可避免地
    有其視線死角發生，如今異議人為了無法避免視線死線－靜
    止地躺在路面上之停止線而受罰。
  (三)處罰不符比例衡平原則，道路交通管理處罰條例（下稱處罰
    條例）第58條汽車駕駛人‧‧‧不依規定保持前、後車距離
    者，處新臺幣（下同）600元以上1,200元以下；不遵守道路
    交通標誌，處900元以上1,800元以下。異議人之壓線行為和
    不保持前後車距離來看，那種行為比較有立即危險性妨礙交
    通安全，無庸置疑是後者，不過後者罰鍰比前者輕不符比例
    、衡平原則。
  (四)本案裁決書之處罰主文易處吊扣、吊銷、註銷駕照有違憲嫌
    疑：1.憲法規定人民有居住遷徒自由，現在異議人光因小缺
    失可要接受如此嚴厲處罰？（不符處罰比例、衡平原則）。
    2.憲法規定人民有工作權的權利，汽車是行為人每天往來官
    田鄉到佳里鎮上下班的交通工具，沒汽車等於沒腳無法上班
    等語。
二、按汽車駕駛人，駕駛汽車有不遵守道路交通標誌、標線、號
    誌指示之情形者，而本章（汽車）無處罰之規定者，處 900
    元以上1,800 元以下罰鍰，為處罰條例第60條第2項第3款定
    有明文，又依同條例第63條第1項第1款規定，並應記違規點
    數1 點。再者，汽車駕駛人之行為有其他違規行為，經以科
    學儀器取得違規證據資料之情形，當場不能製單舉發者，得
    對汽車所有人逕行舉發處罰；前項逕行舉發，應記明車輛牌
    照號碼、車型等可資辨明之資料，復為處罰條例第7條之2第
    1項第6款及第2項所明文規定。
三、經查：
  (一)本件異議人於民國95年1月16日6時53分許，駕駛車牌號碼29
    77-LZ號自用小客車，行經臺南縣麻豆鎮176線與南49線之交
    岔路口時，有於紅燈亮起時超越停止線停車，而不遵守道路
    交通標線指示之違規，經警以設置該路口之自動照相設備拍
    照逕行舉發，嗣經原處分機關即交通部公路總局嘉義區監理
    所麻豆監理站依據處罰條例第60條第2項第3款規定，於95年
    3月13日裁處異議人罰鍰900元，並依同條例第63條第1項第1
    款記違規點數1 點等事實，除據異議人於異議狀中所自承外
    ，復有臺南縣警察局南縣警交字第MZ0000000 號舉發違反道
    路交通管理事件通知單、原處分機關麻監裁罰字第裁75-MZ0
    000000號違反道路交通管理事件裁決書及逕行舉發違規照片
    1 幀在卷可憑。
  (二)依據卷附逕行舉發照片以觀，異議人所有車牌號碼 2977-LZ
    號自小客車於上開時、地，在行車管制號誌紅燈啟亮後23.4
    秒（即相片中字幕數字第2 排之「R234」），逾半之車身業
    已超越該路口前之停止線，並接近設置於該路口行人穿越道
    之狀態。準此，異議人駕駛上開自小客車，於上開時、地於
    紅燈亮起時超越停止線停車，不遵守道路交通標線指示之違
    規行為，應可認定。
  (三)按道路交通標誌標線號誌設置規則第170條第1項及第206 條
    第1項第5款已明文規定，停止線，用以指示行駛車輛停止之
    界限，車輛停止時，其前懸部分不得伸越該線；車輛面對圓
    形紅燈表示禁止通行，不得超越停止線或進入路口，是如駕
    駛人在紅燈亮起時超越停止線停車，即應依上開規定處罰，
    至於其違規行為有無妨礙交通，核與其違規行為之成立無涉
    ，尚不得由個人自行判斷當時超越停止線停車是否影響其他
    車輛行車安全。是異議人於上開時、地，既有在紅燈亮起時
    超越停止線停車之違規行為，而已違法在先，故異議人尚難
    僅執非交通繁忙路線，亦非位於人車擁擠地帶及時間係屬人
    車稀少，不影響行旅交通安全等事由，為免罰之憑藉。
  (四)違反道路交通管理事件之行政秩序罰，其規定乃為達成各自
    行政目的而就不同之違規行為施以相異而合理之裁罰，屬於
    立法自由形成之範圍，倘其規定合乎目的正當性、手段必要
    性及限制妥當性，即無乖於憲法所謂「比例原則」；而查處
    罰條例第60條第2項第3款，對不遵守道路交通標誌、標線、
    號誌指示之駕駛人所為之處罰規定，係經立法院三讀通過並
    經總統公布施行之有效法律，且依其內容已就駕駛行為之危
    險性、違規情節之輕重等情形，就罰鍰之數額訂其裁罰明文
    ，就依法行政原則之確保或從保障人民權益及提高行政效能
    之目的觀之，該規定經核亦屬妥適，難謂與「比例原則」有
    何抵觸，附此敘明。
  (五)綜上所述，異議人駕駛上開車輛，於前揭時、地，行經交岔
    路口時，有於紅燈亮起之情況下超越停止線停車，不遵守道
    路交通標線指示之違規事實，既可認定，則原處分機關引用
    處罰條例第60條第2項第3款及第63條第1項第1款等規定，裁
    處異議人罰鍰900元，並記違規點數1點，於法即無不當，本
    件異議無理由，應予駁回。
四、據上論斷，應依道路交通案件處理辦法第19條，裁定如主文
    。
中    華    民    國    95    年    4     月    26    日
                    交通法庭  法  官  張維君
以上正本證明與原本無異。
如不服本裁定，應於收受送達後5 日內向本院提出抗告狀。
中    華    民    國    95    年    4     月    26    日
                              書記官  陳慧玲


司法院資訊處製作；財團法人民間司法改革基金會備份。
